【裁判字號】    98,訴,1589
【裁判日期】    990223
【裁判案由】    損害賠償
【裁判全文】
臺灣臺北地方法院民事判決              98年度訴字第1589號
原      告  乙○○
被      告  甲○○
訴訟代理人  顏文正律師
上列當事人間請求損害賠償等事件，本院於民國99年1月28日言
詞辯論終結，判決如下：
    主  文
原告之訴及假執行之聲請均駁回。
訴訟費用新臺幣陸仟壹佰柒拾元由原告負擔。
    事實及理由
一、按訴狀送達後，原告不得將原訴變更或追加他訴，但請求之
    基礎事實同一者、不甚礙被告之防禦及訴訟終結者，不在此
    限，民事訴訟法第255條第1項第2款、第7款分別著有規定。
    本件原告於起訴狀之訴之標的為民法第184條規定，嗣追加
    民法第179條規定，其訴雖有追加，被告並為反對之表示，
    惟追加之訴與原訴所涉及之基礎事實均屬同一（被告將原告
    之貝萊德新興歐洲基金【下稱貝萊德基金】、富邦高成長基
    金【下稱富邦基金】贖回，並提領贖回款項），僅是適用法
    律關係有所不同，且不甚礙被告之防禦及訴訟終結，核與前
    揭規定相符，故予准許，合先陳明。
二、原告起訴主張：兩造為夫妻，近來感情不睦，被告動輒命原
    告滾出家門，原告深知夫妻已無法共同生活，乃返回老家居
    住，並清查名下財產資料，赫然發現原告之貝萊德基金及富
    邦基金，先後於民國95年11月9日、95年12月6日，遭被告以
    盜蓋印鑑、偽造申請書之方式贖回，並將之盜領一空，其中
    貝萊德基金有82.27單位，每單位為美金135.6元，扣除費用
    後，換算新臺幣（下同）為364,184元，於95年11月22日匯
    入原告之渣打銀行帳戶，被告則於同日將364,184元連同該
    帳戶餘款329元，共計364,513元，轉帳匯入被告之國泰世華
    銀行帳戶，另富邦基金贖回款項198,870元，於95年12月7日
    匯入原告之大眾銀行敦化分行帳戶後，隨即遭被告提領一空
    ，是被告共盜領563,383元（364,513＋198,870＝563,383）
    ，又該2支基金乃供原告退休保障之用，被告所稱其贖回及
    運用係日常家務代理，不足採信，為此依民法第184條、第1
    79條規定提起本件訴訟。並聲明：(1)被告應給付原告563,38
    3元，及自起訴狀繕本送達之翌日起至清償日止，按週年利
    率百分之5計算之利息。(2)願供擔保，請准宣告假執行。
三、被告之抗辯：兩造家中固定之支出有子女教育費、房屋貸款
    、鉅額保費等，94年12月起原告被公司驟減薪，月薪由原來
    22萬餘元，減至4萬餘元，於95年初即有難以支應之情，原
    告要被告先向姐妹借貸，被告乃分別於95年2月24日、95年5
    月30日向妹妹曹正荷各借30萬元及20萬元。95年10月底、11
    月初，原告和被告討論到尚有2筆基金可以運用，原告乃要
    被告去辦理贖回，未幾，被告即接到渣打銀行台北分行陳麗
    瑤經理來電，並稱係原告要其與被告連絡處理基金之事宜，
    甚且陳經理尚親自至被告服務之小學拜訪，嗣被告與陳麗瑤
    經理約定時間前往辦理，該贖回之款項為364,184元，直接
    入原告在渣打銀行之帳戶內，再轉帳至被告之國泰世華銀行
    帳戶。95年12月6日被告再至台北富邦銀行仁愛分行辦理贖
    回基金，得款198,870元，亦直接匯入原告之大眾銀行敦化
    分000000000000號帳戶內，以上款項均用以償還上開借款、
    繳保費、子女教育費及家庭開銷之上，基金贖回係經原告同
    意，原告之存摺、印章、提款卡均由被告保管使用，且家中
    各項開銷由被告於原告之帳戶提款支應，亦為原告所是認，
    而贖回基金是因家中開銷不足支應而為之，則被告在贖回基
    金後，以該基金贖回款支應家中開銷及償還借款，均屬日常
    家務之範圍，並無何侵權行為及不當得利情事，原告之主張
    要無可採。並聲明：(1)如主文第1項所示。(2)如受不利之判
    決，願供擔保請准宣告免為假執行。
四、兩造不爭執之事實：
  (一)被告於95年11月9日贖回原告所投資之貝萊德基金，得款364
    ,184元，被告將上開款項連同原告渣打銀行帳戶餘款329元
    ，共計364,513元，轉帳匯入被告國泰世華銀行帳戶。
  (二)被告於95年12月6日贖回原告所投資之富邦基金，得款198,8
    70元，被告對此並不爭執（見卷第29頁）。
  (三)原告對被告提起偽造文書等告訴，臺灣臺北地方法院檢察署
    （下稱臺北地檢署）檢察官以98年度偵字第13121號為不起
    訴處分，原告提起再議，經臺灣高等法院檢察署發回續行偵
    查，再由臺北地檢署檢察官以98年度偵續字第610號為不起
    訴處分，原告未提起再議而確定。
五、本件應探究者為：被告贖回貝萊德基金及富邦基金，並提領
    贖回款項，是否經原告授權？經查：
  (一)證人即渣打銀行理財專員陳麗瑤於偵查中結證稱：「…我在
    3年前【指95年間】用電話打到大陸告訴乙○○說他有1支基
    金放很久了，問他要不要做處理，因為市場還不錯，因為我
    的工作是提醒客人，而且乙○○在我們銀行只有這1支基金
    ，後來乙○○表示他長期在大陸工作，他的印章在他太太那
    邊，請我跟他太太聯絡去連繫，他傾向不再繼續投資，要他
    太太處理…甲○○告訴我說她們不要投資了，我就表示說做
    贖回，她就用乙○○的印章贖回…」等語（見卷第74頁），
    原告於偵查中亦陳稱：「我在大陸確實有接到陳麗瑤的電話
    ，而且我太太在台灣，每天晚上都會跟我聯絡，有事情請她
    聯絡我太太…」等語（見卷第74頁），足見原告於事前即有
    贖回基金之意，並向證人陳麗瑤表示會委請被告處理，且當
    時兩造每天均有聯絡，溝通情形良好。況且，貝萊德基金及
    富邦基金贖回後，銀行有寄送對帳單予原告，原告於偵查中
    並自承有看到對帳單（見卷第75頁，原告雖另稱沒有打開看
    內容，然與常情有違，核屬避重就輕之詞而不可採），是以
    原告於被告贖回基金後（95年11、12月間）未久即應已知悉
    此一事實，苟被告贖回基金確未經原告授權，原告斯時即可
    追究，又怎會遲至98年2月間始對被告提出刑事告訴？從而
    應認原告就基金贖回一事事前即已知悉且有授權被告處理，
    原告主張：基金係遭被告以盜蓋印鑑、偽造申請書之方式贖
    回等語，殊難憑採。
  (二)再者，原告對被告所稱：原告之存摺、印章、提款卡均由被
    告保管使用乙節，並未爭執，參以原告在大眾銀行敦化分行
    之帳號：000000000000有「約定轉帳」之設定，其轉入帳號
    即為被告國泰世華銀行帳號：00000000000，有約定轉帳帳
    號明細查詢在卷可稽（見卷第87頁），是被告所辯：因原告
    長期在外工作，家中各項開銷原告授權被告於其帳戶提款支
    應等語，堪信為真。又依安泰人壽續期保險費送金單、南山
    人壽保險費送金單正聯所示（見卷第98至106頁），於95年
    間原告、被告及其子女須繳納之保險費共達數十萬元，另徵
    之被告存摺影本（見卷第90至97、110、111、113頁），曹
    正荷於95年2月24日匯款被告30萬元，於95年5月30日匯款被
    告20萬元，被告則於95年12月22日匯款曹正荷305,400元，
    且於95年間每月均固定有「壽險保費」、「借款本息」等項
    目支出，故被告辯稱：家中固定有子女教育費、房屋貸款、
    鉅額保費之支出，被告於95年2月24日、95年5月30日先向妹
    妹曹正荷各借30萬元及20萬元支應，贖回基金是因家中開銷
    不足支應，被告贖回基金後，以該基金贖回款項支應家中開
    銷及償還曹正荷借款等語，亦堪採信，基金贖回款項既用於
    家中開銷，可認被告提領基金贖回款項係在原告授權範圍之
    內。
六、綜上，被告贖回貝萊德基金及富邦基金，原告事前即已知悉
    且有授權被告處理，而被告提領基金贖回款項後，是用於家
    中開銷，可認被告之提領並未逾越原告授權範圍，故難認被
    告有何侵害原告財產權，或受有利益而無法律上原因之情事
    。從而，原告依民法第184條、第179條規定，訴請被告應給
    付原告563,383元，及自起訴狀繕本送達之翌日起至清償日
    止，按週年利率百分之5計算之利息，為無理由，應予駁回
    。原告之訴既經駁回，其假執行之聲請，已失所附麗，應併
    予駁回。
七、本件事證已臻明確，兩造其餘攻防方法及所提證據，業經審
    酌，核與本件判決結果無影響，爰不逐一論述，併此敘明。
八、據上論結，本件原告之訴為無理由，依民事訴訟法第78條，
    判決如主文。
中    華    民    國    99    年     2    月    23    日
                  民事第四庭  法  官  張文毓
以上正本係照原本作成。
如對本判決上訴，須於判決送達後20日內向本院提出上訴狀（須
附繕本）。
中    華    民    國    99    年    2     月    23    日
                              書記官  賴敏慧

司法院資訊處製作；財團法人民間司法改革基金會備份。
